【裁判字號】    98,訴,2146
【裁判日期】    990212
【裁判案由】    搶奪等
【裁判全文】
臺灣臺北地方法院刑事判決              98年度訴字第2146號
公  訴  人  臺灣臺北地方法院檢察署檢察官
被      告  丙○○
選任辯護人  王淑琍律師
上列被告因搶奪等案件，經檢察官提起公訴（98年度偵字第2594
6號），本院判決如下：
    主  文
丙○○搶奪，因防護贓物、脫免逮捕，而當場施以強暴，累犯，
處有期徒刑伍年陸月；又竊盜，累犯，處有期徒刑壹年貳月，並
應於刑之執行前，令入勞動場所強制工作參年；又攜帶兇器竊盜
，累犯，處有期徒刑壹年肆月，並應於刑之執行前，令入勞動場
所強制工作參年，扣案之T字扳手壹支沒收。應執行有期徒刑柒
年陸月，並應於刑之執行前，令入勞動場所強制工作參年，扣案
之T字扳手壹支沒收。
    事  實
一、丙○○曾有竊盜、恐嚇、搶奪、違反懲治盜匪條例、麻醉藥
    品管理條例、妨害兵役等多項前科，於民國（下同）87、88
    年間，因竊盜案件，分經臺灣板橋地方法院判處有期徒刑2
    年、1年，各經臺灣高等法院駁回上訴確定（以上不構成累
    犯）；復於78年間因搶奪案件，經臺灣板橋地方法院判處有
    期徒刑1年確定，又於89年、90年間因偽造文書、搶奪案件
    ，先後經臺灣屏東地方法院判處有期徒刑6月、1年4月確定
    ，後3罪經定應執行有期徒刑2年10月後與前2罪接續執行，
    於92年5月8日縮短刑期假釋出監，假釋期間付保護管束至94
    年6月12日期滿；又於92年間復因搶奪、竊盜等案件，分別
    經臺灣板橋地方法院及本院判處有期徒刑1年6月、2年，各
    經臺灣高等法院駁回上訴確定，經定應執行刑有期徒刑3年3
    月，上開2罪經臺灣高等法院96年度聲減字第539號裁定分別
    減刑後，定應執行刑2年11月，於97年9月26日縮短刑期假釋
    出監，假釋期間付保護管束至98年4月6日期滿視為執行完畢
    ，顯有犯罪之習慣詎猶不知悔改，而分別為下列行為：
（一）其意圖為自己不法之所有，於98年10月2日凌晨0時30分許
      （起訴書誤載為2時30分），至臺北市中山區○○○路○段
      77號「百老匯麗緻時尚館」前，先向該商家店長辛○○、
      泊車人員壬○○等人佯稱要借用紙、筆、廁所等，俟機作
      案，未幾，壬○○將客人丁○○所有車牌號碼1682-QX號
      自用小客車停放該商家前，車門未上鎖，引擎仍發動中，
      壬○○又到旁邊巷口內幫客人停車，而未及防備之際，丙○○見機不可失，突然打開上開自用小客車乘客座邊車門
      竄入車內，再爬至駕駛座，並將該車上鎖，而搶奪該車得
      手。壬○○見狀，先後跑至左右車門邊敲門要丙○○下車
      ，見丙○○不予理會，又跑至車頭前，手按引擎蓋，欲阻
      攔丙○○將車駛離，詎丙○○為防護贓物、脫免逮捕，突
      然猛加油門往前衝，而當場施以強暴，至壬○○不能抗拒
      立即跳開，倖未遭撞擊，丙○○隨即駕車逃逸。
（二）丙○○復另行起意，意圖為自己不法之所有，於同年10月
      31日晚上11時許，至臺北市中山區○○○路○段25號「紐
      約紐約休閒廣場」前俟機作案，嗣於11時38分許（起訴書
      誤載為11月1日凌晨零時50分許，以下同），先與該商家
      泊車人員戊○○聊天，再向戊○○謊稱有車子停在旁邊巷
      口內，要戊○○幫忙泊車，並且交付泊車費200元予戊○○，戊○○不疑有他，遂往丙○○所指示之地點，然卻未
      發現丙○○所指之車輛，丙○○即趁此戊○○不注意之際
      ，打開泊車櫃檯（未上鎖），自內竊取乙○○所有車牌號
      碼5588-Q Y號自用小客車之鑰匙，並以竊得之鑰匙竊取上
      開自用小客車得手後離去。
（三）丙○○又另行起意，意圖為自己不法之所有，於同年11月
      2日下午1時30分許，攜帶其所有足以對人之身體造成傷害
      ，客觀上具危險性，可供為兇器用之T字扳手1支，至臺北
      市中山區○○○路○段63號「國賓飯店」前，先藉故向該
      飯店泊車人員己○○借紙、筆，借得紙、筆後並未離開，
      而在泊車櫃檯附近遊走，嗣於1時47分許，趁己○○不注
      意之際，持上開T型扳手撬開泊車櫃檯抽屜（抽屜仍可使
      用，鎖並未遭破壞），竊取櫃檯內車牌號碼8913-QU號自
      用小客車之鑰匙得手，然在尚未竊取該自用小客車之前，
      旋即為己○○發現，並與該飯店員工張智信制服丙○○，
      且同時報警，己○○並當場於丙○○身上搜出作案用之上
      開T型扳手，及於飯店旁馬路邊花園內尋得丙○○所丟棄
      之上開鑰匙。
二、案經丁○○、乙○○告訴及臺北市政府警察局中山分局報請
    臺灣臺北地方法院檢察署檢察官偵查起訴。
    理  由
壹、程序部分：
一、被告丙○○雖供稱於警詢時遭刑求云云，然不否認其警詢供
    述之證據能力。惟查：被告於警詢時即已坦認部分犯行（見
    偵查卷第14至21頁），而其犯行業經告訴人、證人等指證在
    卷，且有贓物認領保管單、照片、車籍資料等可資佐證，是
    警方並無毆打刑求被告之動機；又被告於本院審理時供稱：
    「警察對我刑求，並不影響我對於犯罪事實的供述，警察為
    何要對我刑求這我就不知道。... 照我所述，我的警訊及偵
    查中之筆錄就犯罪事實部分，照我所述是真實的。所以我認
    為警察對我的毆打或其他對我不利的肢體動作，與我的警訊
    、偵查的供述沒有關係。... 關於我對於警察指控傷害我之
    事實，跟本件起訴之事實之真實，也就是我在警訊偵查及本
    院之供述並無影響，犯罪事實二、三我承認。」等語（參本
    院卷第60頁），是被告對於其於警詢供述之證據能力並不否
    認。佐以被告於本院羈押訊問及行準備程序時，業已否認部
    分犯行，卻對有遭刑求毆打情事隻字未提（見本院聲羈卷第
    3至5頁、本院卷第31至32、38至39頁），均與被告所辯遭員
    警刑求等情迥異。況被告對於遭刑求之情形，先於偵訊時供
    稱：其手受傷，係遭員警持椅子砸頭云云（見偵查卷第162
    頁），但衡諸常情，遭人持以砸頭，受傷之部位理應位於頭
    部，而非手部，是其所供已非無疑；且其又於本院審理時改
    供稱：伊先遭員警打到吐血，員警再蓋布袋打伊，致襯衫上
    均是血，後警方又持木椅砸伊頭，後又遭警方帶往堤防，先
    銬住伊手、背劍，並踩伊腳云云（參本院卷第60頁），然若
    如被告所供，遭警方長時間多次毆打、凌虐，並有致其吐血
    、受重傷等情，則被告於98年11月3日警訊後同日送至檢察
    官複訊並未提及亦無請求驗傷，嗣經送本院羈押庭訊問時，
    理應已呈現或有受傷、或疼痛、或極為不適等情況，使本院
    能即刻察覺其受有傷害，惟被告於受本院羈押庭訊問時，除
    未有何受傷陳述，亦無其他外傷或衣物上有血跡等情形，且
    其對原已否認部分犯行即事實(一)仍為否認之供述，參以其誣
    指警察以其原作案工具刑求打傷其至該工具斷裂，再至其住
    處取扣案工具作為作案工具，與證人己○○供述顯不相符（
    詳如後述實體部分一(二)所述）等情以觀，顯見被告為推諉卸
    責、挾怨報復而誣指警方刑求至明，從而殊難認被告有遭刑
    求毆打等情事。綜上，被告辯稱警詢遭到刑求云云，與事實
    不符，尚難憑採。是被告於警詢之自白，具有任意性，且在
    相關證據佐證下，核與事實相符，應具有證據能力。
二、證人己○○、戊○○、壬○○、辛○○、甲○○等於本院具
    結之證據，與渠等分別於警、偵訊（具結）之供述大致相符
    ，渠等所供自得採為證據。
三、按被告以外之人於審判外之陳述，雖不符前4條之規定，而
    經當事人於審判程序同意做為證據，法院審酌該言詞陳述或
    書面陳述作成時之情況，認為適當者，亦得為證據。當事人
    、代理人或辯護人於法院調查證據時，知有第159條第1項不
    得為證據之情形，而未於言詞辯論終結前聲明異議者，視為
    有前項之同意，為刑事訴訟法第159條之5所明定。證人丁○○、壬○○、辛○○、庚○○、甲○○、乙○○、戊○○、
    己○○等分別於警、偵訊之供、證述，被告與辯護人於審判
    期日均表示無意見，上開人等於警訊之供述本院認為適當，
    依上述規定，得為證據；證人壬○○、辛○○、庚○○、甲○○等於偵查中具結證述，核無顯不可信之情況，依同法第
    159條之1第2項得為證據。
四、後列非供述證據，均非違法取得之證據，且或係從事業務之
    人於業務上製作之證明文書、記錄文書，核無顯不可信情況
    ，故依同法第158條之4反面解釋、第159條之4第2款得為證
    據。
貳、實體部分：
一、訊據被告丙○○雖對於起訴書犯罪事實欄所載犯罪事實（二
    ）、犯罪事實（三）之竊盜事實均坦承不諱，然辯稱竊車純
    係供玩樂之用，並無不法所有意圖云云；另矢口否認有何犯
    罪事實（一）準強盜之犯行，辯稱：伊當日並未到案發現場
    云云。然查：
（一）就犯罪事實（一）竊盜部分：
      訊據被告對於98年10月31日晚上11時38分許，在「紐約紐
      約休閒廣場」前，趁泊車人員戊○○不注意之際，竊取乙○○所有車號5588-QY號自用小客車之鑰匙，並竊取上開
      自用小客車得手等情，迭於警訊、偵訊及本院審理時均坦
      承不諱，核與告訴人乙○○於警訊時指訴之情節相符，並
      經證人戊○○於警訊及本院審理時（具結）證述綦詳，復
      有贓物認領保管單、現場監視路影翻拍照片、車籍資料及
      查獲車輛現場照片等附卷可資佐證，足徵被告前揭任意性
      自白與事實相符，應堪採信。本案事證已臻明確，被告此
      部分犯行洵堪認定。雖被告辯稱竊車僅供玩樂，並無不法
      所有意圖云云，然被告竊車若僅供玩樂之用，事後理應自
      動將車歸還，而被告於案發後並未自動將車歸還，何能謂
      僅供玩樂之用，其顯有據為已有之意甚明，此部份所辯並
      無足採。
（二）就犯罪事實（二）攜帶兇器竊盜部分：
      訊據被告對於98年11月2日13時47分許，在國賓飯店前，
      持其所有T字扳手1支，撬開泊車櫃檯竊取車號8913-QU號
      自用小客車之鑰匙得手，為泊車人員己○○發現等情，迭
      於警訊、偵訊及本院審理時均坦承不諱，核與證人己○○
      於警訊及本院審理時（具結）證述之情節相符，復有贓物
      認領保管單、車籍資料、所竊物品照片等附卷可稽，並有
      T 字扳手1支扣案可資佐證，是被告之自白核與事實相符
      ，應堪採信。至被告雖否認扣案之T字扳手為其犯本件所
      使用之工具，辯稱其所犯案之工具被警方人員拿來刑求已
      打斷云云。然查與證人己○○於本院審理時結證所稱：「
      當時我們在現場有在被告口袋找到一個T字型類似自己加
      工的工具。（經提示98偵25946卷第83頁之照片即扣案之T
      型扳手照片供證人指認）我剛才所述T字型扳手是這把，
      就是我們在被告身上找到，我可以確認就是這把。我們把
      這把T字型扳手交給警察。我確定，因為是我搜出來的。
      我搜到那個扳手是全部鐵製材質，是銀色。我在被告身上
      確實找到如照片所拍的這把扳手。」等語（參本院卷第63
      頁）不合，並有扣案T字扳手之照片附卷可稽，是被告空
      言否認，核屬卸責之詞，不足採信。綜上，本件事證明確
      ，被告此部分犯行亦堪認定。
（三）犯罪事實（一）準強盜罪部分：
    1.訊據被告矢口否認有何準強盜犯行，並抗辯在警局有遭刑
      求云云，且其先於警詢時辯稱：「我於98年10月2日0時30
      分時我在哪我忘記了。我於9月26日有回屏東縣及高雄市
      找朋友，於10月10日才回到臺北（正確時間我無法確定）
      。... 我沒有專門竊取賓士車輛，拆解車內財物或銷贓，
      純粹開車供自己使用。我竊取車輛後，僅供自己使用。據
      證人辛○○提供嫌犯按監視器擷取畫面（現場提示），相
      片之人不是我本人，我沒有那麼胖，也沒有那麼白。」云
      云（見偵查卷第17頁），又於偵查中改稱：「98年10月2
      日0時30分前後我沒有到百老匯麗緻時尚館，我那時人在
      南部。（提示10月2日監視器錄影畫面）裡面的人不是我
      ，我有跟警察說很像，但不是我。」、「98年10月2日凌
      晨我人在哪我忘記了，這麼久了。當時我以為我去年關出
      來後我都在南部，所以之前稱當時我人在南部。98年10月
      2日我人應該在蘆洲。警詢警察問我98年10月2日凌晨0時
      30分我身在何處，我回答98年9月26日有回屏東、高雄，
      直到10月10日才回台北，我有這樣講。真如我所回答。98
      年10月2日我人應該是在蘆洲。」云云（見偵查卷第140、
      162頁），嗣於本院羈押訊問時復改稱：「這台車不是我
      偷的，手法不一樣。這錄影帶上面的照片，有人說是我偷
      的，但是不是我偷的，我自己也覺得很像。」云云（參本
      院聲羈卷第4頁），又於本院準備程序時改稱：「對於證
      人壬○○、辛○○之證詞（提示並告以要旨）他們說的話
      我尊重他們。」等語（參本院卷第39頁），並於本院審判
      時再改稱：「10月2日我確定沒有在現場，因為我那天早
      上要去板橋地檢署開庭，我在家裡還有打117確定我那天
      要去開庭，所以我沒有去案發現場。」云云（參本院卷第
      84頁），惟查，被告此部分犯罪事實，業據證人即「百老
      匯麗緻時尚館」員工壬○○、辛○○、甲○○分別於本院
      審理時結證屬實。壬○○證稱：「我在泊車，客人請小姐
      叫我開被搶這部賓士車過來在門口還未熄火，剛好那時後
      面有一部車子要進來，我就先忙後面那部車子，車剛放好
      ，被告突然從被搶這部車的副駕駛座車門爬進駕駛座，馬
      上把車門反鎖，我跑過來站在車子右邊後來又到左邊，我
      一直敲玻璃叫他下來，我有拉車門但拉不開，我就跑到車
      子前面要去阻擋被告，我手扶著引擎蓋，並呼喊在旁兩位
      同事即辛○○和庚○○來幫忙，接著被告要入檔入不進去
      ，因為要先踩煞車，後來一入檔後就猛加油門往前衝，我
      聽到入檔的聲音，我就趕快往旁邊跳，當時我人距離車頭
      很近，就在車頭旁邊，我的手扶在引擎蓋上面，之後車子
      開的很快從吉林路右轉就不見了。我可以確定開走車子之
      人是在庭的這個被告。因為他有到我們店裡有被錄起來，
      而且我有注意到他到我們店門口時在講手機說他到了，你
      們在哪裡，還有到我們泊車櫃台向我借筆，我有拉開抽屜
      借紙筆給他，所以我可以確定是這位被告搶走車子。發現
      被搶確實時間大約凌晨12點半左右，被告來的時候還拿了
      壹支雨傘。我停了被搶這輛車之後，我再去開另外一輛車
      ，我停的時候被告人已經來了，因為客人來了我就把車子
      開出來等客人，客人10幾分鐘才下來，被告當時有跟其他
      人聊天，被告之後還有到店內去上廁所，我剛好把另外一
      部車停在三、四部車距離那麼遠之後回來就發現被告突然
      把門打開爬入被搶這部車裡面。這個過程我遠遠看到被告
      車門拉開趴進去，我就趕快跑到右邊車門拉車門但拉不開
      ，然後再到左邊車門也拉不開，我在車外可以清楚看到搶
      車的人就是在庭的被告。...被搶那輛車的玻璃是透明的
      。我是百老匯麗緻時尚館的泊車人員，我去年三月做了將
      近一年至今。搶車子之人那天穿有條紋的短袖襯衫。（提
      示偵卷第26頁監視器翻拍照片）搶車子之人是照片所顯示
      這個人。我剛才說，搶車之人猛然加油門車子往前衝，我
      站在車頭前面手扶著引擎蓋，若我那個時候不立即跳開的
      話，可能會被車撞到。跳開是因為被告打檔我聽到好像有
      打進去，有加油門的聲音馬上就要走，我就趕快跳開，我
      怕被他撞到。那時有點想要保護車子，但那時如果沒有跳
      開就會被他撞到。所以被告開車往前衝的時候那時我沒有
      辦法抗拒。」；證人辛○○證稱：「那天我和庚○○休息
      ，坐在泊車處聊天，被告從一江街拿支雨傘邊講手機來到
      我們面前，他在電話說我到了，然後問我們營業到幾點，
      我以為他是客人請他進去店裡坐，他說不用，壬○○當時
      泊車在忙，被告向我們借紙筆抄電話，然後去店裡上廁所
      。後來有一位客人下來要泊車，壬○○去幫客人泊車，被
      告就出來，打手機用台語說復哥你什麼時候來，來這裡喝
      酒都沒有邀我來，我在車上等你，之後就打開車門從副駕
      駛座直接鑽入被搶那部車子裡面，因為我和庚○○不是泊
      車的人，比較沒有經驗，壬○○看到跑過來一直拍車門叫
      被告下車，被告直接從副駕駛座爬到駕駛座，壬○○打不
      開車門，跑到駕駛座也打不開，然後跑到車子前面擋車子
      ，然後叫我和庚○○幫忙，後來被告一直踩油門，最後入
      檔車子直接往前衝，壬○○趕快跳開，被告就把車子開走
      。我確定當時爬入副駕駛座開走這輛車之人是在庭被告。
      因為我們有報警，被告被抓，我有去指認，而且在被告要
      進去店裡借用廁所時有跟我近距離聊天，他問我消費到幾
      點，還有向我借紙筆，所以我確定是在庭的被告。行搶之
      人應該跟我和庚○○借紙筆，我們兩個人坐在泊車位置。
      行搶之人沒有跟我借廁所，是自己進去裡面。發生搶案的
      具體時間大約凌晨12點半左右。行搶之人有帶一把雨傘，
      後來雨傘沒有帶走。行搶之人說有借紙筆，後來筆有歸還
      ，紙他拿去了。事後警方有鑑識人員去現場採證。...行
      搶之人上完廁所從大門出來在講手機，講完他就自己鑽入
      車子，我坐在泊車那裡，和被告距離大約我和辯護人之間
      的距離。我注意到被告要進入車子時，我看到被告的側面
      ，他邊講電話邊爬入車內。我可以確定是被告，因為我們
      公司消費很高，客人走過來我會看客人的穿著，後來我去
      中山分局指認時，有看到被告所戴的手錶，就是當初跟我
      借紙筆那個人的錶。當時壬○○他先去泊車，大約距離五
      公尺，他泊車完要走回大門口，看到被告鑽入車子就趕快
      跑過來。被搶車子的玻璃是透明的。我去中山一派出所指
      認被告丙○○。...（提示偵卷第26頁監視器照片）我看
      到搶車之人是照片所顯示之人。壬○○站在被搶車子前面
      阻擋時，我們要起來過去的時候車子就開走了。我當時可
      以看清楚鑽入車子搶走車子之人，就是在庭被告。」；證
      人甲○○證稱：「那天我看到有一個人即在庭的被告在泊
      車櫃台跟我們同事庚○○和辛○○聊天，他進來跟我說他
      要借廁所，我就跟他比廁所的方向，他就去廁所，我沒有
      注意看他出來，後來聽到外面在喊說車子被人開走，我當
      時人在店裡，我就跑出去看，車子已經被開走了。我確定
      是在庭的被告跟我借廁所。我去調錄影帶，案發後我有去
      警局指認，就是被告跟我借廁所，當時被告頭髮比現在長
      一點，其他外貌沒有什麼變。案發當時警察來了之後我才
      去調錄影帶，看完錄影帶後我們才去警察局指認。（提示
      偵卷第26頁監視器照片）我剛才說當時跟我借廁所的在庭
      的被告就是照片所顯示之人。下方的照片被告往廁所方向
      走，照片是被告已經快要走到廁所門口，距離只有一公尺
      多，照片後面站在大門口內穿白襯衫之人就是我。我後來
      跑到門口去看車子已經被搶，我有問其他員工什麼情形，
      我問庚○○，庚○○說車子被開走了，就是剛才那個他見
      過的人，沒有說有跟他聊天，是到後來他才說他本來坐在
      那裡，被告有跟他們聊天借紙筆，但我不在場。我後來把
      監視器畫面調出來，庚○○和壬○○有指認搶走車之人就
      是被告，壬○○、庚○○都有進來看，指認照片上這個人
      就是搶車子的人。」等語（參本院卷第79至83頁）綦詳。
      並經證人庚○○（經傳喚未到庭）迭於警訊及偵訊（具結
      ）證稱：「於98年10月2日凌晨0時30分許在自小客車車號
      1682-QX公司（百老匯麗緻時尚館、臺北市中山區○○○
      路○段77號1樓）前遭歹徒竊走，當時我有在場，並親眼目
      睹該名歹徒竊取車輛駛離之經過情形。今警方循線逮捕涉
      案之歹徒丙○○，經我到場親自指認，該名男子丙○○就
      是當時竊取該部自小客車之人。我所指認之竊賊就是指認
      相片中之人無訛。該男子約於98年10月2日凌晨0時30分許
      來到店門口向我表示要將雨傘借放於泊車櫃檯處，隨即與
      我聊天，並向我借筆、紙抄記電話，然後有向我借用廁所
      ，使用後出來至門口時，看見該部車子（車號1682-QX）
      停放於門口，手持電話假借講電話，隨即從車子之右側開
      車門上車，馬上越過駕駛座，並把安全鎖關閉上鎖，旋即
      駕車加速逃逸。當時丙○○竊取該自小客車時，在外面有
      我及辛○○、壬○○等3人目睹丙○○竊車之經過，另店
      裡面還有店長吳文成有目睹並接待他向公司借用廁所之經
      過情形。丙○○竊取該自小客車要加速駛離時，我及另2
      名泊車人員壬○○及辛○○等人均有上前要求他開門下車
      ，隨後壬○○又前往拍打車窗及阻擋在車子前面未果，丙○○仍企圖踩踏油門以車子衝撞，迫使壬○○閃避跳離，
      旋即馬上加速駛離。」、「在98年10月2日凌晨0時30分左
      右在南京東路2段77號前百老匯麗緻時尚館，我有看到丙○○偷走車牌1682-QX賓士車。剛好我們兩人在泊車處聊
      天，當天是壬○○當班，我們休息，我們看到丙○○拿支
      雨傘從一江街過來，並拿電話說『我到了，你在哪裡』，
      我們以為丙○○是客人，丙○○有跟我們聊天，就請丙○○進去，丙○○還有跟我們借筆、借紙，丙○○跟我們距
      離不到一個手臂的距離，之後丙○○跟我們借完筆後就去
      借廁所，後來我們看到壬○○把客人車開出來，後來丙○○拿手機出來講電話很大聲說『富哥你來這裡喝酒怎麼沒
      找我，我在車裡等你』，結果就看到丙○○從副駕駛座鑽
      進車內，這時壬○○趕緊跑過去敲車門，壬○○左邊的車
      門打不開，繞到右邊去也開不開，壬○○就跑倒車前擋住
      車，結果丙○○突然發動車開很快，壬○○趕緊跳開，我
      們就看道路邊有計程車，就招計程車上前去追。（提示監
      視翻拍畫面）這是百老匯麗緻時尚館的監視畫面，畫面中
      的人就是我們說的把車開走的人。（提是丙○○照片）這
      是把車開走的人，中山二分局抓到後，我們有指認，沒錯
      ，就是他。案發當時他頭髮比較長，被抓時頭髮有剪短了
      。」等語（見偵查卷第60至61、173至175頁）屬實，而卷
      附現場監視路影器翻拍照片中之男子，確為被告無誤，亦
      有現場監視路影翻拍畫面附卷可稽（見偵查卷第26頁）。
      前述證人等雖對於發現被告搶奪系爭車輛之先後、被告係
      借用紙筆或僅借用紙張、被告開門進入副駕駛座時是否有
      講電話等供述有些許出入，然證人等對於被告持雨傘講手
      機前來，並向證人等借用紙筆及廁所，之後隨即開啟車門
      搶奪告訴人丁○○之車輛，並為防護贓物脫免逮捕而衝撞
      證人壬○○等情節之證述均大致相符，應可採信，堪認被
      告確有於98年10月2日凌晨2時30分許，在「百老匯麗緻時
      尚館」前，搶奪告訴人丁○○之車輛，並為防護贓物脫免
      逮捕而衝撞證人壬○○等情，堪認屬實。
    2.又辯護人為被告辯護主張證人辛○○、壬○○、庚○○、
      甲○○等於警詢時之指認不符法律程序，認為有顯不可信
      之情形云云。經查：刑事訴訟實務上對人之指認，由被害
      人或目擊證人指出實行犯罪行為之人，性質上仍屬供述證
      據。關於指認程序，法務部、內政部於90年間分別訂頒「
      法務部對於指認犯罪嫌疑人程序要點」、「人犯指認作業
      要點」、「警察機關實施指認犯罪嫌疑人程序要領」等程
      序規定，要求於偵查中指認犯罪行為人，應採取選擇式之
      真人列隊指認，而非一對一、是非式的單一指認；實施照
      片指認，不得以單一相片提供指認，並避免提供老舊照片
      指認，指認前應由指認人先陳述嫌疑人的特徵、不得對指
      認人進行誘導或暗示等程序。上開規定之目的，無非係司
      法警察（官）於案發之初，經由被害人或目擊證人對於犯
      罪嫌疑人所為之指認，旨在「辨別人犯之同一性」，為避
      免發生因指認錯誤可能造成之錯判冤獄，用以提高指認之
      正確性。是以法院在事後審查犯罪嫌疑人於指認過程中，
      其正當法律程序權是否因司法警察（官）未依主管機關內
      政部警政署所發布之「警察機關實施指認犯罪嫌疑人程序
      要領（下稱程序要領）」而受侵害時，應審酌(1)犯罪時，
      指認人見到嫌犯人之機會如何？(2)犯罪當時，指認人注意
      嫌犯人之程度如何？(3)指認人於指認前，對嫌犯人身高、
      體態等特徵描述之準確程度如何？(4)於嫌犯人識別程序中
      ，指認人指認嫌犯人之確信程度如何？(5)自犯罪發生迄至
      進行嫌犯人指認識別程序時，其間隔時間如何？等因素而
      為判斷其指認是否可靠，而作為取捨證據之標準（見最高
      法院95年度台上字第3026號、96年度台上字第1677號判決
      可資參照）。查證人壬○○係於案發當日14時15分許，前
      往臺北市政府警察局中山分局長春派出所製作筆錄，並於
      精神良好之狀況下，清楚描述案發經過及犯罪嫌疑人之身
      形外觀特徵（年約40歲，身高約165公分，理平頭，未戴
      眼鏡，穿藍白橫條紋T恤，西裝褲、布鞋、帶1支淺藍色雨
      傘，圓臉、肥胖）；證人辛○○係於案發當日15時30分許
      前往中正二派出所指認被告之相片；而證人庚○○、甲○○則皆於警方循線逮捕被告當日，前往指認被告，均有證
      人壬○○、辛○○、庚○○、甲○○警詢筆錄在卷可佐。
      再證人壬○○、辛○○、庚○○、甲○○均分別係為被告
      借用紙筆、廁所、借掛雨傘或親眼目睹被告準強盜犯行過
      程之人，顯見證人等均曾與被告近距離面對面談話或接觸
      ，參以本案被告年近40歲、身高約165公分許，具有平頭
      、未戴眼鏡、臉型圓潤、身材肥胖等特徵（參偵查卷第84
      頁之被告本人清晰近身照片），復比對現場監視器錄影翻
      拍照片中之犯罪嫌疑人身影，與被告之特徵完全一致，在
      客觀上顯足以強化證人等之辨識感，並足以使渠等形成確
      實之指認結論，證人等於案發之初所處環境，已足資認定
      其確能對犯罪嫌疑人觀察明白，渠等目擊指認亦未違背通
      常一般日常生活經驗或論理法則，本院認證人等於警詢時
      對被告之指認，仍具有可信性。至於本件警方未採取「真
      人列隊指認」方式實施指認程序一節，雖係警方偵辦案件
      程序上之瑕疵，但被告或犯罪嫌疑人若係與指認人熟識之
      人、現行犯、準現行犯或具顯著特徵、曾與指認人近距接
      觸或其他無誤認之虞者，亦得例外單獨供指認，並非謂一
      旦違背上開內政部或法務部頒定行政規章之規定，即認無
      證據能力，更何況證人壬○○、辛○○、甲○○等於本院
      審理中已依人證之調查程序，具結後經檢辯雙方交互詰問
      ，到庭陳述出於親身經歷之見聞所為前後一致之指認，並
      非單以其警詢中指認為論罪之唯一依據，其指認過程中亦
      無可能形成被害人之記憶污染或誤導判斷之情事，自不能
      僅因證人等之指認程序與上開不具法拘束力之要點（領）
      規範未盡相符，遽認渠等之證言無證據能力。
    3.至辯護人為被告辯護稱證人等之供述不無勾串、推卸責任
      之可能一節，然查證人等與被告均素不相識，亦無夙怨，
      業據渠等供陳在卷，衡情當無栽贓嫁禍被告之必要，且證
      人等迭於偵查或本院審理中均到庭依法供前具結後始為證
      述，以確保渠等證言之可信性，當無甘冒偽證罪責，於偵
      查或本院審理中具結虛偽陳述，以羅織誣陷被告之可能或
      必要，是堪認證人等之證言均足採信。
    4.再查，證人壬○○、辛○○於本院審理時、證人庚○○於
      偵查中均具結後就其親眼目睹及親自體驗之事實證稱被告
      突然鑽進車內，於證人壬○○敲打車窗、開啟車門遭阻，
      進而跑向車前阻擋車輛時，被告以加速衝撞方式欲防護贓
      物等情綦詳，足認被告搶奪告訴人丁○○車輛得手後，為
      防護贓物脫免逮捕，而當場對證人壬○○施強暴等情堪信
      為真，從而，被告所為自該當於搶奪因防護贓物，而當場
      施強暴之構成要件。綜上所述，
      本件事證明確，被告此部分犯行堪以認定，應予依法論科
      。
二、論罪部份：就犯罪事實（一）部分：被告於搶得告訴人丁○○所有之上開自用小客車後，為防護贓物脫免逮捕，以得手
    之自用小客車衝撞證人壬○○，而當場施以強暴之行為，所
    為係犯刑法第329條、第325條第1項之準強盜罪，應依同法
    第328條第1項規定刑度予以處罰。起訴書雖認被告此部分犯
    行僅涉犯刑法第325條第1項之搶奪罪嫌云云，然公訴人業於
    本院審理時當庭變更起訴法條為刑法第329條之準強盜罪，
    本院就被告此部分犯行自無庸再行變更起訴法條。就犯罪事
    實（二）部份：核被告所為，係犯刑法第320條第1項之竊盜
    罪。就犯罪事實（三）部份：被告所持以犯案用之T型扳手
    ，依卷內照片所示，及調取該扳手當庭勘驗，係以中空不鏽
    鋼管為把手，再焊接尖形鑽頭，為自製之工具，而該鑽頭呈
    螺旋狀尖端甚為銳利，刺入人體，足以造成重大傷害甚至死
    亡，自可作為凶器使用。又被告所竊取得手雖係汽車鑰匙1
    把，尚未竊得汽車，然汽車鑰匙亦屬有價值之物品，自可作
    為竊盜罪之標的無疑，被告攜帶上開凶器竊盜，所為係犯刑
    法第321條第1項第3款之攜帶兇器竊盜罪。被告所犯上開3罪
    ，犯意各別、行為互殊，應予分論併罰。查被告曾有如事實
    欄所示之前科執行情形，有卷附臺灣高等法院被告前案紀錄
    表可按，其受徒刑之執行完畢，5年以內故意再犯本件有期
    徒刑以上之罪，均為累犯，應依法加重其刑。爰審酌被告前
    有多次竊盜、搶奪等犯行，素行不良，渠正值年輕力壯，竟
    不思以正途獲取財物，屢次為圖不勞而獲，竟多次強盜、行
    竊，本件所強盜、竊盜均屬價值數百萬元之高級轎車，危害
    社會安全甚鉅，又被告犯後矢口否認犯行，供詞反覆，態度
    惡劣，顯無悔意等他一切情狀，分別量處如主文所示之刑，
    並定其應執行刑，以資儆懲。
三、扣案T字扳手1支，為被告所有，且為被告犯加重竊盜罪所用
    之物，爰依刑法第38條第1項第2款之規定，併宣告沒收。
四、末查：被告前有如上述前科執行情形，所犯多屬竊盜、搶奪
    等罪，其不思正途，猶於假釋出監後再犯本件準強盜、竊盜
    、加重竊盜等罪，其顯已有犯罪之習慣，對社會秩序、民眾
    權益有重大危害，堪認其經多次刑之宣告及執行仍無法戒除
    竊盜惡習，另參酌被告正值壯年，為使其習得正當謀生觀念
    ，避免再以行竊方式圖得生活所需而能重返社會，則公訴人
    所為令被告強制工作之請求，堪認允當，爰就被告所犯上開
    竊盜及加重竊盜罪，依竊盜犯贓物犯保安處分條例之規定，
    諭知被告於刑之執行前，令入勞動場所強制工作3年，以資
    矯治。
參、據上論斷，應依刑事訴訟法第299條第1項前段，刑法第320
    條第1項、第321條第1項第3款、第329條、第47條第1項、第
    51條第5款、第38條第1項第2款，刑法施行法第1條之1，竊
    盜犯贓物犯保安處分條例第3條第1項、第4條、第5條第1項
    前段，判決如主文。
本案經檢察官蔡甄漪到庭執行職務。
中    華    民    國    99    年    2    月    12    日
                  刑事第十二庭審判長法  官  李英豪
                                    法  官  楊台清
                                    法  官  曾正龍
以上正本證明與原本無異。
如不服本判決應於收受送達後10日內向本院提出上訴書狀，並應
敘述具體理由；其未敘述上訴理由者，應於上訴期間屆滿後20日
內向本院補提理由書（均須按他造當事人之人數附繕本）「切勿
逕送上級法院」。告訴人或被害人如對於本判決不服者，應具備
理由請求檢察官上訴，其上訴期間之計算係以檢察官收受判決正
本之日期為準。
                                    書記官  彭自青
中    華    民    國    99    年    2     月    22    日
附錄本案論罪科刑法條全文：
中華民國刑法第320條
意圖為自己或第三人不法之所有，而竊取他人之動產者，為竊盜
罪，處5年以下有期徒刑、拘役或500元以下罰金。
意圖為自己或第三人不法之利益，而竊佔他人之不動產者，依前
項之規定處斷。
前二項之未遂犯罰之。
中華民國刑法第321條
犯竊盜罪而有左列情形之一者，處6月以上、5年以下有期徒刑：
一、於夜間侵入住宅或有人居住之建築物、船艦或隱匿其內而犯
    之者。
二、毀越門扇、牆垣或其他安全設備而犯之者。
三、攜帶兇器而犯之者。
四、結夥三人以上而犯之者。
五、乘火災、水災或其他災害之際而犯之者。
六、在車站或埠頭而犯之者。
前項之未遂犯罰之。
中華民國刑法第325條
意圖為自己或第三人不法之所有，而搶奪他人之動產者，處6月
以上5年以下有期徒刑。
因而致人於死者，處無期徒刑或7年以上有期徒刑，致重傷者，
處3年以上10年以下有期徒刑。
第1項之未遂犯罰之。
中華民國刑法第329條
竊盜或搶奪，因防護贓物、脫免逮捕或湮滅罪證，而當場施以強
暴、脅迫者，以強盜論。

司法院資訊處製作；財團法人民間司法改革基金會備份。
